【裁判字號】    95,交抗,473
【裁判日期】    950616
【裁判案由】    違反道路交通管理處罰條例
【裁判全文】
臺灣高等法院交通事件裁定             95年度交抗字第473號
抗  告  人
即受處分人  甲○○
上列抗告人因違反道路交通管理處罰條例案件，不服臺灣板橋地
方法院，中華民國95年4月28日所為裁定（95年度交聲字第619號
），提起抗告，本院裁定如下：
    主  文
抗告駁回。
    理  由
一、按汽車行駛至四車道以上或同向二車道之交岔路口，欲左轉
    彎時，應距交岔路口30公尺前換入內側車道或左轉車道；汽
    車駕駛人轉彎時，在多車道左轉彎，不先駛入內側車道者，
    處銀元200元以上600元以下（即新臺幣 600元以上1800元以
    下）罰鍰。汽車駕駛人有道路交通管理處罰條例第48條之情
    形者，記違規點數一點，道路交通安全規則第102條第1項第
    5款、道路交通管理處罰條例第48條第4款、第63條第1項第1
    款分別定有明文。
二、本件抗告人即受處分人甲○○於民國（下同）94年10月26日
    18時45分許，駕駛車號8M-729號營業小客車，沿臺北市○○
    ○路北往南方向行駛，至重慶北路與民族西路口，欲左轉進
    入民族西路時，未依規定先換入內側第一車道左轉，逕自由
    中央第二、三車道左轉民族西路（由北向東方向），為臺北
    市政府警察局大同分局在該路口值勤之員警發現後攔停，以
    受處分人有「中央二、三車道逕行左轉（在多車道左轉彎，
    不先駛入內側車道）」之違規，當場掣單舉發，有臺北市政
    府警察局北市警交大字第AEB411300號舉發違反道路交通管
    理事件通知單一紙在卷可憑（見原法院卷第15頁）。受處分
    人雖提出申訴，惟經原舉發機關調查後仍認受處分人有此違
    規情事，原處分機關乃依道路交通管理處罰條例第48條第4
    款、第61條第1項之規定，裁處罰鍰新臺幣（下同）1800 元
    ，並記違規點數一點，亦有交通部公路總局臺北區監理所北
    監營裁字第40-AEB411300號違反道路交通管理事件裁決書一
    紙在卷可稽（見原法院卷第19頁）
三、受處分人甲○○在原法院異議意旨雖以：伊當時係依照交通
    號誌左轉，而臺北市交通管制工程處北市交工程字第094341
    22500號函表示該路口一般車輛需依號誌指示方可左轉民族
    西路，伊竟遭員警攔下開單，故對原處分表明不服而提出異
    議云云。惟查：
  (一)臺北市○○○路北往南方向車道與民族西路交岔路口除公車
    專用道外，另有三個車道，最內側第一車道為「左轉專用車
    道」，第二車道為直行車道，最外側第三車道為直行與右轉
    車道，另於該路口前端設有「預告標誌」，用以預告前方車
    道配置情形，路口停止線前，各車道並劃設有車輛方向指示
    標線，亦有臺北市政府警察局大同分局95年3月23日北市警
    同分交字第09531179100號函附卷可查（見原法院卷第10頁
    ）。受處分人既行駛在中央第二、三車道，自不得左轉民族
    西路，應毋庸置疑。
  (二)按汽車行駛至四車道以上或同向二車道之交岔路口，欲左轉
    彎時，應距交岔路口30公尺前換入內側車道或左轉車道，道
    路交通安全規則第102條第1項第5款規定甚明，已如前述。
    雖道路交通安全規則同條另有規定：汽車行駛至交岔路口，
    其行進、轉彎應遵守燈光號誌；然受處分人在「不得左轉之
    車道」逕行左轉，仍屬違規行為，尚不得僅依片面規定，而
    執「依號誌指示方可左轉民族西路」為由，以資搪塞。至於
    受處分人所指之臺北市交通管制工程處北市交工程字第0943
    4122500號函，觀諸其內容，僅在就該路口左轉號誌指示部
    分加以說明，核與本件受處分人違規行為是否成立，毫無相
    關。
  (三)另查，道路交通管理處罰條例第9條第1項已規定，受處罰人
    接獲違反道路交通管理事件通知單後，不服舉發事實者，應
    於15日內，向處罰機關陳述意見。是受處分人如不服舉發事
    實，自應向處分機關即所屬交通監理單位陳述意見。本件受
    處分人甲○○曾於94年10月31日，向臺北市市長就本件舉發
    提出陳情書，固有臺北市交通管制工程處上揭函文在卷為證
    ；然受處分人此部分所為，核與上開道路交通管理處罰條例
    所規定之程序不符，自不得以「寄送陳情書行為」視為「到
    案聽後裁決」，併此說明。
  (四)本件事證明確，受處分人有前揭違規行為，已可認定。
四、原處分機關爰引上揭規定，裁處受處分人1800元，並記違規
    點數一點，依法並無不當；原法院駁回抗告人之聲明異議，
    於法亦無不合。
五、抗告意旨雖以：(一)員警應是執行勤務為交通指揮任務但是鐘
    員確在路口攔車告發本人，因為警員只有對計程車駕駛告發
    ，所以抗告人拒絕在告發單簽名，伊有叫員警郵寄本人，但
    是本人久久未接獲罰單上網也無法查此罰單，本人也曾多次
    去電民族西路派出所均未獲正面回應；(二)在94年10月26日18
    時45分重慶北路要左轉民族西路出輛非常多而且也很壅擠，
    員警並未依交通警察勤務手冊規範執行勤務，交通指揮疏導
    為主，取締為輔，任由車輛大排長龍，開計程車是用時間換
    金錢養家糊口，也靠專業技術，如果一個路口紅綠燈等30分
    鐘，請問人生有幾個30分可用，一個人30分鐘可以做多少事
    云云。惟查：
  (一)違反道路交通管理事件統一裁罰基準及處理細則第11條第1
    項第1款明定：「當場舉發者，應填記駕駛人或行為人姓名
    、性別、出生年月日、地址、身分證統一號碼及車主姓名、
    地址、車牌號碼、車輛種類。被查獲之駕駛人或行為人為受
    處分人時，應將該通知單填記後交付該行為人簽名或蓋章收
    受之；拒絕簽章者，並記明其事由，視為已收受」。抗告人
    任意拒絕在告發單簽名，而要求警員將舉發單郵寄給予其本
    人，核與上揭規定不合，委無足取。
  (二)警員舉發交通違規，乃渠職務上之合法行為；抗告意旨指摘
    警員未以「疏導為主，取締為輔」，並無依據。
  (三)愈是交通擁擠，愈須嚴格遵守交通規範，用以防止突然意外
    事故之發生；抗告人自認係職業汽車駕駛人，更應明瞭此一
    道理。乃抗告意旨竟以「等待紅綠燈費時30分鐘」，執為其
    違規之理由，自屬無稽。
  (四)本件抗告為理由，應予駁回。
六、據上論結，應依道路交通案件處理辦法第26條，刑事訴訟
    法第412條，裁定如主文。
中    華    民    國    95    年    6     月    16    日
              刑事第十庭  審判長法  官  劉景星
                                法  官  李春地
                                法  官  陳博志
以上正本證明與原本無異。
不得再抗告。
                                書記官  陳嘉文
中    華    民    國    95    年    6     月    20    日


司法院資訊處製作；財團法人民間司法改革基金會備份。
